臺灣板橋地方法院刑事判決　　　　　　　99年度易字第3247號
公　訴　人　臺灣板橋地方法院檢察署檢察官
被　　　告　林利晏
選任辯護人　陳怡伶律師（財團法人法律扶助基金會）
上列被告因竊盜案件，經檢察官提起公訴（99年度偵字第25159
號），本院判決如下：
    主  文
林利晏於夜間侵入住宅竊盜，處有期徒刑陸月，如易科罰金，以
新臺幣壹仟元折算壹日。
    事  實
一、林利晏意圖為自己不法所有，於民國99年9 月10日凌晨5 時
    25分許（起訴書誤載為「30分許」，茲予更正，當天日出時
    間為凌晨5 時38分），見臺北縣三重市（現改制為新北市三
    重區，下同）民生東街7 號1 樓住戶邱麗罔外出有機可趁，
    竟於該址外將手伸入該處大門旁窗戶內開啟大門之門鎖後侵
    入該住處內（侵入住宅部分，未據告訴），並徒手竊取邱麗
    罔所有置於臥室五斗櫃上之灰色GUCCI 手提包1 只（內含邱
    麗罔婆婆李吳妹所有之身分證、健保卡、身心障礙手冊各 1
    張、邱麗罔所有之駕照、行照、健保卡各1 張、中國信託信
    用卡4 張、臺北富邦銀行信用卡1 張、台新銀行信用卡2 張
    、星展銀行〈起訴書誤載為「星辰銀行」，茲予更正〉金融
    卡1 張、上海銀行金融卡1 張、鑽石戒指1 只〈價值約新臺
    幣《下同》18,000元〉、現金2,000 元、印章3 只〈分別為
    邱麗罔、李吳妹、江幸靜〉、LV皮夾3 個），得手後旋離開
    現場，並將上開竊得物品藏置於其位於臺北縣三重市○○○
    街28巷5 號2 樓住處廚房內，嗣於同日上午8 時許，邱麗罔
    返家後發現遭竊而報警處理，為警調閱上址住處附近監視器
    畫面循線後，於翌日即同年月11日下午5 時5 分許，在林利
    晏前開住處查獲，並扣得上開失竊手提包及手提包內之物品
    （均業經邱麗罔領回），始查悉上情。
二、案經臺北縣政府警察局（現改制為新北市政府警察局，下同
    ）三重分局移送臺灣板橋地方法院檢察署檢察官偵查起訴。
    理  由
壹、程序方面有關證據能力部分：刑事訴訟法第159 條第1 項雖
    規定，被告以外之人於審判外之言詞或書面陳述，除法律有
    規定外，不得作為證據。惟同法第159 條之5 明定：「被告
    以外之人於審判外之陳述，雖不符前4 條之規定，而經當事
    人於審判程序同意作為證據，法院審酌該言詞陳述或書面陳
    述作成時之情況，認為適當者，亦得為證據。」、「當事人
    、代理人或辯護人於法院調查證據時，知有第159 條第1 項
    不得為證據之情形，而未於言詞辯論終結前聲明異議者，視
    為有前項之同意。」，其立法理由在於傳聞證據未經當事人
    之反對詰問予以核實，乃排斥其證據能力。惟當事人如放棄
    對原供述人之反對詰問權，於審判程序表示同意該等傳聞證
    據可作為證據，此時，法院除認該傳聞證據欠缺適當性外，
    自可承認其證據能力。又當事人、代理人或辯護人於調查證
    據時，知有刑事訴訟法第159 條第1 項不得為證據之情形，
    卻表示「對於證據調查無異議」、「沒有意見」等意思，而
    未於言詞辯論終結前聲明異議者，應視為已有將該等傳聞證
    據採為證據之同意，最高法院93年度台上字第3533號、94年
    度台上字第2976號判決亦採同一見解。經查：本案被告及檢
    察官於本院審判期日，對於下列經本院調查之證據方法，均
    表示對證據能力不爭執，復於審判期日就本院一一提示之前
    揭證據方法於言詞辯論終結前，均亦未就所調查之證據主張
    有刑事訴訟法第159 條第1 項不得為證據之情形，是參照上
    開說明要旨，本案經調查之證據，均有證據能力，合先敘明
    。
貳、實體方面：
一、上開事實，業據被告林利晏迭於警詢、偵訊及本院審理時自
    白不諱，核與證人即被害人邱麗罔於警詢及偵訊時具結證述
    之情節相符，且有臺北縣政府警察局三重分局搜索扣押筆錄
    暨扣押物品目錄表、贓物認領保管單各1 份、贓物照片1 張
    、監視器影像翻拍畫面6 張、中華民國99年日出日沒時刻表
    及新北市警察局三重分局新北警重刑字第1000006996號函各
    1 份（詳見偵查卷第12至16、17、19、20、54頁，本院卷第
    56頁）附卷可稽。是被告前開自白核與事實相符，應堪予採
    信。則前開事實，洵堪認定屬實。故本案事證已臻明確，被
    告犯行洵堪認定，應予依法論科。
二、論罪科刑部分：
(一)、查被告行為後，刑法第321 條第1 項業於100 年1 月26日修
    正公布，並於同年1 月28日施行。關於刑法變更後之新舊法
    律適用問題，應依刑法第2 條第1 項「行為後法律有變更者
    ，適用行為時之法律。但行為後之法律有利於行為人者，適
    用最有利於行為人之法律」規定。又刑法第321 條第1 項第
    1 款之構成要件，修正前之規定為: 「於夜間侵入住宅或有
    人居住之建築物、船艦，或隱匿其內而犯之者。」，修正後
    之規定為：「侵入住宅或有人居住之建築物、船艦或隱匿其
    內而犯之者。」，惟同條款之法定刑由「6 月以上5 年以下
    有期徒刑」，修正為「6 月以上5 年以下有期徒刑，得併科
    新臺幣10萬元以下罰金」。依此，本件被告行為後，依修正
    前之規定，僅於夜間侵入住宅或有人居住之建築物、船艦或
    隱匿而竊盜者，始構成該條項之加重竊盜罪，但依修正後之
    規定，則不論其為日間或夜間，均應構成本條項之加重竊盜
    罪，對於被告並無較為有利，然修正前之法定刑為「6 月以
    上5 年以下有期徒刑」，而修正後之法定刑則為「6 月以上
    5 年以下有期徒刑，得併科新臺幣10萬元以下罰金」，比較
    新、舊法之結果，行為後之法律並未較有利於被告，揆諸上
    揭刑法第2 條第1 項前段之規定，此部分應適用被告行為時
    之修正前刑法第321 條第1 項第1 款規定論處。
(二)、按刑法321 條第1 項第1 款所謂夜間，為日出前日沒後，本
    件被告犯罪之時間乃係於99年9 月10日凌晨5 時25分許，已
    如前述，而依交通部中央氣象局編印之中華民國99年日出日
    沒時刻表，該日之日出時間係5 時38分，是被告侵入住宅之
    時間係在日出前，確屬夜間無誤。再按刑法第321 條第1 項
    第2 款所謂毀越門扇牆垣，係指毀損及超越或踰越門扇牆垣
    而言，與用鑰匙開鎖啟門入室者不同。司法院解釋所謂越進
    門扇牆垣，其越進二字亦應解為超越或踰越而進，非謂啟門
    入室即可謂之越進，亦即「越」字，係指越入者而言，如係
    走入，不得謂之「越」（最高法院22年上字第454 號判例暨
    24年度總會決議( 五七) 意旨可資參照），又同款所謂「安
    全設備」，指依社會通常觀念足認有防盜之設備而言，最高
    法院著有25年上字第4168號、55年臺上字第547 號判例意旨
    足資覆按。經查，被告係於被害人前開住宅外，自該大門旁
    窗戶伸入開啟大門之門鎖後走入該住處內竊取財物，其竊盜
    之手段，係開門侵入，即不成立踰越門扇或安全設備竊盜罪
    ，則公訴人認被告涉犯踰越（起訴書誤載為「逾越」，茲予
    更正）安全設備竊盜罪，於法未合，合先敘明。故核被告所
    為，係犯修正前之刑法第321 條第1 項第1 款之於夜間侵入
    住宅竊盜罪。又被告以一竊盜行為同時侵害被害人邱麗罔、
    李吳妹、江幸靜財物，係想像競合犯，依刑法第55條之規定
    ，從一重處斷。另辯護人為被告辯護稱：被告主動向警說明
    前開犯行，應有合於自首之情事云云。惟查，警方係於99年
    9 月10日接到被害人報案後，經調閱案發處所附近監視錄影
    資料比對後，至民生東街28巷（無尾巷）訪查，得知被告與
    該名竊嫌體型及特徵均相符，嗣經警方於翌日即同年月11日
    下午5 時許至被告前開住處並表明來意，被告始坦承不諱等
    節，業據被告於警詢中供述明確（詳見偵卷第5 頁反面），
    顯見被告係就員警已發覺之犯罪事實為自白，核與自首之於
    職司偵查職務之公務員發覺犯罪前向公務員主動告知犯罪，
    並接受裁判之情不符，故辯護人前開主張，容有誤會，附此
    說明。
(三)、爰審酌被告正值壯年，卻不謀正道賺取所需，竟圖不勞而獲
    ，毫不尊重他人之財產權，惟念其犯後坦承犯行，及被害財
    物均業由被害人領回，且其與被害人已達成和解，並獲得被
    害人宥恕乙節，此有和解書1 份（詳見本院卷第66頁）在卷
    足憑，兼衡其犯罪之手段、生活狀況、智識程度等一切情狀
    ，量處如主文所示之刑，併予諭知易科罰金之折算標準，以
    資懲儆。至辯護人請求給予被告緩刑之諭知等語，然查被告
    前因竊盜案件，經臺灣臺北地方法院（下稱臺北地院）以89
    年度易字第2106號刑事判決處有期徒刑5 月，且得易科罰金
    確定，及因偽造文書案件，經臺北地院以91年度簡字第 802
    號刑事簡易判決處有期徒刑3 月，且得易科罰金確定，嗣上
    開二罪刑經臺北地院以91年度聲字第1149號刑事裁定定應執
    行有期徒刑7 月確定，並於90年10月15日因徒刑執行完畢出
    監（於本案不構成累犯）；又因竊盜案件，經本院以98年度
    簡字第8299號刑事簡易判決處有期徒刑4 月，且得易科罰金
    ，經上訴後，由本院以98年度簡上字第1582號刑事判決上訴
    駁回，緩刑2 年確定等情，此有臺灣高等法院高等法院被告
    前案紀錄表1 份在卷供參，是難認被告符合緩刑之要件，故
    本院認不宜宣告緩刑，附此敘明。
據上論斷，應依刑事訴訟法第299 條第1 項前段，刑法第2 條第
1 項前段、（修正前）第321 條第1 項第1 款、第55條、第41條
第1 項前段，判決如主文。
本案經檢察官莊惠真到庭執行職務。
中    華    民    國   100    年    4     月    26    日
                  刑事第十三庭法  官  饒金鳳
以上正本證明與原本無異。
如不服本判決，應於判決送達後10日內，向本院提出上訴書狀，
且上訴書狀應敘述具體理由，而上訴書狀未敘述上訴理由者，應
於上訴期間（即自收受判決書之翌日起算10日）屆滿後20日內補
提理由書。
                              書記官  許雅琪
中    華    民    國   100    年    4     月    29    日
附錄本案論罪科刑之法律條文：
修正前中華民國刑法第321 條：
犯竊盜罪而有左列情形之一者，處6 月以上、5 年以下有期徒刑
：
一、於夜間侵入住宅或有人居住之建築物、船艦或隱匿其內而犯
    之者。
二、毀越門扇、牆垣或其他安全設備而犯之者。
三、攜帶兇器而犯之者。
四、結夥三人以上而犯之者。
五、乘火災、水災或其他災害之際而犯之者。
六、在車站或埠頭而犯之者。
前項之未遂犯罰之。